【裁判字號】    99,簡上,197
【裁判日期】    990430
【裁判案由】    詐欺
【裁判全文】
臺灣桃園地方法院刑事判決             99年度簡上字第197號
上  訴  人  臺灣桃園地方法院檢察署檢察官
被      告  乙○○
上列上訴人因被告犯詐欺案件，不服本院民國98年12月4 日所為
98年度壢簡字第2667號第一審簡易判決（聲請簡易判決處刑案號
：98年度偵字第12468 號及臺灣板橋地方法院檢察署移送併辦：
98年度偵字第16191 號），提起上訴，暨移送併辦（98年度偵字
第18762 號），本院管轄第二審合議庭判決如下：
    主  文
原判決撤銷。
乙○○幫助意圖為自己不法之所有，以詐術使人將本人之物交付
，處有期徒刑月，如易科罰金，以新臺幣壹仟元折算壹日。
    事  實
一、乙○○可預見將自己之金融機構帳戶存摺、提款卡連同密碼
    提供他人使用，因該帳戶所有人名義與實際使用者不同，使
    用者即可藉此躲避員警追查，作為詐欺取財之犯罪工具；且
    現今一般金融機構帳戶之申請甚為簡易方便，如係基於正當
    用途而有使用帳戶之必要，通常需用人得以自己名義申請辦
    理即可，本無借用他人帳戶掩飾資金流向之必要。乙○○竟
    不違其本意，而基於幫助他人涉犯詐欺取財罪行之不確定故
    意，於民國98年3 月27日，在桃園縣中壢市○○路與民權路
    口某萊爾富便利商店，將其向渣打國際銀行環北分行（下稱
    渣打商銀）申請開立帳號000-00000000000000號帳戶之存摺
    、提款卡、密碼，以3 天新臺幣（下同）3000元之代價，出
    租給某真實姓名年籍不詳之成年男子，供詐欺集團使用。嗣
    該詐欺集團所屬成員即基於為自己不法所有之意圖，於98年
    3 月29日下午3 時許，於網路上與丙○○攀談，雙方約見面
    後，該詐欺集團所屬成員即撥打電話予丙○○並告以須作身
    分確認，故要求丙○○至自動櫃員機按指示操作以為確認，
    因而致丙○○陷於錯誤，乃於同日晚間7 時14分許至臺北縣
    新莊市○○路與富國路口之渣打商銀以現金10萬匯入上開乙○○渣打商銀帳戶內，該筆匯款旋即遭提領一空。又於98年
    3 月29日下午2 時許，該詐欺集團成員另意圖為自己不法之
    所有，在網際網路上班族聊天室，與甲○○攀談，向甲○○
    誆稱可提供援交服務，並約定在桃園縣桃園市○○路465 號
    渣打國際商業銀行中正分行門口碰面，致甲○○陷於錯誤，
    依約到場後，該詐欺集團成員復致電甲○○，先後以身分確
    認、保證金、帳戶餘額查詢等不實理由，要求甲○○至自動
    櫃員機以現金匯款至指定之帳戶內，甲○○不疑有他，即依
    其指示，自同日下午4 時46分許起至翌日凌晨0 時許，陸續
    將現金12萬7 千元匯入上開渣打商銀帳戶內。嗣甲○○、丙○○發現受騙，報警處理，始循線查知上情。
二、案經丙○○訴由基隆市警察局報請臺灣桃園地方法院檢察署
    檢察官偵查起訴，及丙○○訴由臺北縣政府警察局中和第二
    分局報請臺灣板橋地方法院檢察署檢察官偵查後移送併辦，
    暨甲○○訴由桃園縣政府警察局大溪分局報請臺灣桃園地方
    法院檢察署偵查後移送併辦。
    理  由
壹、證據能力方面
    查本案所引用之供述、非供述證據，經本院依法踐行調查證
    據程式，檢察官及被告均不爭執各該證據之證據能力，且亦
    查無依法應排除其證據能力之情形，是後述所引用證據之證
    據能力均無疑義，先予敘明。
貳、事實認定方面
    上揭犯罪事實，迭據被告乙○○於警詢、偵訊及本院審理時
    坦承不諱。且被告所開立之上開渣打商銀銀行帳戶，為詐欺
    集團使用供被害人存入詐騙款項之事實，已據證人即告訴人
    丙○○、甲○○證述明確。復有上開被告所開立之渣打商銀
    帳戶開戶基本資料、交易明細表、ATM 匯款單影本及交易資
    料各1 份等附卷可稽。足認被告乙○○上開具任意性之自白
    核與事實相符。堪認被告所開立之上開渣打商銀帳戶確實供
    犯罪集團作為向被害人詐欺取財後，取得贓款所用之工具，
    灼然明甚。事證明確，被告上揭犯行，洵堪認定，應依法論
    科。
、法律適用方面
    被告乙○○交付本案帳戶予不詳年籍之成年人，可預見其人
    與其他詐欺集團成員係從事詐欺等不法行為，且亦不違背本
    意，然此僅係對該集團之詐欺犯行提供助力，並非有何共同
    正犯之犯意聯絡及行為分擔，而提供金融帳戶予他人之行為
    亦非屬刑法詐欺罪構成要件之行為，其既以幫助他人犯罪之
    意思而參與犯罪構成要件以外之行為，故核被告所為，係犯
    刑法第30條第1 項前段、第339 條第1 項之幫助詐欺取財罪
    ，並依刑法第30條第2 項之規定減輕其刑。再被告交付上開
    渣打商銀銀行之帳戶存摺、金融卡及密碼予詐欺集團成員使
    用之一幫助行為，幫助詐欺集團分別詐騙被害人丙○○、甲○○，為想像競合犯，應依刑法第55條之規定，從一重處斷
    。又事實欄所示被害人甲○○部分之移送併辦被告幫助詐欺
    取財犯行，雖未經檢察官聲請簡易判決處刑，然此部分既與
    原聲請簡易判決處刑，且經本院論罪科刑部分有想像競合犯
    之裁判上一罪關係，應為聲請簡易判決處刑之效力所及，本
    院自應併予審理。原審以被告乙○○所犯幫助詐欺取財罪，
    罪證明確，予以論罪科刑，固非無見。然查事實欄所示被害
    人甲○○部分之移送併辦被告幫助詐欺取財犯行，因與原審
    所認被告之其他幫助詐欺之犯行，係屬同一事實，依審判不
    可分之原則，為起訴效力所及而應由本院一併審究，原審未
    及審酌，尚有未合，自應由本院撤銷改判。上訴人即公訴人
    就此部分提起上訴，要屬可採。爰審酌被告提供上開帳戶予
    詐欺集團使用，助長詐騙財產犯罪之風氣，造成無辜民眾受
    騙而受有金錢損失，實為當今社會詐財事件發生之根源，並
    擾亂金融交易往來秩序及社會正常交易安全甚鉅，且因被告
    提供個人帳戶，致使執法人員難以追查正犯之真實身分，
    本件被害人受詐騙而匯入被告之帳戶之金額亦非在少數，及
    被告犯後始終坦承犯行，已具有悔意等一切情狀，爰量處如
    主文第二項所示之刑，並諭知易科罰金之折算標準。
據上論斷，應依刑事訴訟法第455 條之1 第1 項、第3 項、第36
9 條第1 項前段、第364 條、第299 條第1 項前段，刑法第30條
第1 項前段、第2 項、第339 條第1 項、第55條、第41條第1 項
前段，刑法施行法第1 條之1 第1 項、第2 項前段，判決如主文
。
本案經檢察官楊凱真到庭執行職務。
中    華    民    國    99    年    4     月    30    日
                  刑事第七庭  審判長法  官  蕭世昌
                                    法  官  毛松廷
                                    法  官  蔡羽玄
以上正本證明與原本無異。
不得上訴。
                                    書記官  陳玉芳
中    華    民    國    99    年    5     月    4     日
附錄論罪科刑法條
刑法第339條第1項
意圖為自己或第三人不法之所有，以詐術使人將本人或第三人之
物交付者，處5 年以下有期徒刑、拘役或科或併科1 千元以下罰
金。

司法院資訊處製作；財團法人民間司法改革基金會備份。
